臺灣臺中地方法院刑事判決             100年度訴字第3005號
公  訴  人  臺灣臺中地方法院檢察署檢察官
被      告  何春旺
上列被告因違反毒品危害防制條例案件，經檢察官提起公訴（10
0 年度毒偵字第3162號），被告於準備程序中為有罪陳述，經本
院合議庭裁定由受命法官依簡式審判程序獨任審理，判決如下：
    主    文
何春旺施用第一級毒品，累犯，處有期徒刑壹年；又施用第二級
毒品，累犯，處有期徒刑捌月。應執行有期徒刑壹年陸月。
    犯罪事實
一、何春旺前於民國87年間因施用毒品案件，經本院以87年度毒
    聲字第2588號裁定送觀察、勒戒後，因認有繼續施用毒品之
    傾向，再經本院以87年度毒聲字第3085號裁定令入戒治處所
    施以強制戒治，嗣經本院以88年度毒聲字第2021號裁定停止
    戒治及以88年度毒聲字第3805號裁定撤銷停止戒治，令入戒
    治處所施以強制戒治，於89年3 月25日強制戒治執行完畢釋
    放，並經臺灣臺中地方法院檢察署檢察官於89年5 月23日以
    89年度戒毒偵字第305 號為不起訴處分確定；又於5 年內之
    91年間因施用毒品案件，經本院以91年度毒聲字第2552號裁
    定裁定令入戒治處所施以強制戒治，於92年9 月11日強制戒
    治執行完畢釋放，並經本院以92年度訴字第37號判決判處有
    期徒刑6 月確定及臺灣高等法院臺中分院以92年度上訴字第
    558 號判決判處有期徒刑10月確定。另於97年間因搶奪、竊
    盜案件，經本院以97年度訴字第2386號判決判處有期徒刑11
    月、4 月，應執行有期徒刑1 年2 月確定，復因施用毒品案
    件，經本院以97年度訴字第3682號判決判處有期徒刑1 年、
    8 月，應執行有期徒刑1 年6 月確定，再經本院以97年度聲
    字第5170號裁定定應執行刑為有期徒刑2 年6 月確定，於97
    年9 月5 日入監執行，於99年7 月9 日因縮短刑期假釋出監
    並付保護管束，嗣經撤銷假釋執行殘刑2 月又14日，於100
    年2 月17日縮刑期滿執行完畢。
二、詎何春旺仍不知悔改，明知海洛因及甲基安非他命分別係屬
    毒品危害防制條例第2 條第2 項第1 款及第2 款所定之第一
    級、第二級毒品，不得持有、施用，竟於前開強制戒治執行
    完畢釋放後，5 年內之91年間再犯施用毒品之罪，經以上開
    判決判處有罪確定後，分別基於施用海洛因及甲基安非他命
    之犯意，於100 年7 月17日上午某時許，在其位於臺中市○
    ○區○○路737 巷55弄10號之住處內，以將海洛因摻入注射
    針筒內注射身體之方式及以將甲基安非他命放置於玻璃球吸
    食器內點火燒烤吸食煙氣之方式，先後施用海洛因及甲基安
    非他命各1 次。嗣於100 年7 月19日下午5 時30分許，在臺
    中市○○區○○路78巷口，因形跡可疑為警攔檢盤查，再經
    警徵得其同意採集尿液送驗，結果呈嗎啡及甲基安非他命陽
    性反應，而查悉上情。
三、案經臺中市政府警察局豐原分局移送臺灣臺中地方法院檢察
    署檢察官偵查起訴。
    理    由
一、本件被告何春旺所犯係死刑、無期徒刑、最輕本刑為3 年以
    上有期徒刑以外之罪，其於準備程序中就被訴事實為有罪之
    陳述，經受命法官告知簡式審判程序之旨，並聽取公訴人及
    被告之意見後，本院合議庭認為適宜由受命法官獨任進行簡
    式審判程序，依刑事訴訟法第273 條之1 第1 項規定，裁定
    由受命法官獨任進行審判程序，合先敘明。
二、上開犯罪事實，業據被告何春旺於本院準備程序、審理時坦
    承不諱，且被告為警查獲後所採集之尿液經送詮昕科技股份
    有限公司檢驗結果，呈嗎啡及甲基安非他命陽性反應，有詮
    昕科技股份有限公司100 年8 月5 日出具之濫用藥物尿液檢
    驗報告、勘察採證同意書、臺中市警察局豐原分局尿液代號
    與真實姓名對照表各1 紙附卷可稽（見警卷第7 至9 頁），
    復有職務報告1 紙在卷可稽（見警卷第2 頁），是被告之自
    白核與事實相符，應堪採信。本案事證明確，被告施用第一
    級毒品海洛因、第二級毒品甲基安非他命各1 次之犯行，洵
    堪認定。
三、按施用第一、二級毒品為犯罪行為，毒品危害防制條例第10
    條定有處罰明文。故施用第一、二級毒品者，依前揭規定本
    應科以刑罰。惟基於刑事政策，對合於一定條件之施用者，
    則依同條例第20條、第23條之規定，施以觀察、勒戒及強制
    戒治之保安處分。又毒品危害防制條例於92年7 月9 日修正
    公布，自93年1 月9 日施行，其中第20條、第23條將施用毒
    品之刑事處遇程序，區分為「初犯」及「5 年內再犯」、「
    5 年後再犯」。依其立法理由之說明：「初犯」，經觀察、
    勒戒或強制戒治後，應為不起訴處分或不付審理之裁定；經
    觀察、勒戒或強制戒治執行完畢釋放後，「5 年內再犯」者
    ，因其再犯率甚高，原實施之觀察、勒戒及強制戒治既已無
    法收其實效，爰依法追訴或裁定交付審理。至於經觀察、勒
    戒或強制戒治執行完畢釋放後，「5 年後再犯」者，前所實
    施之觀察、勒戒或強制戒治已足以遮斷其施用毒品之毒癮，
    為期自新及協助其斷除毒癮，仍適用「初犯」規定，先經觀
    察、勒戒或強制戒治之程序。從而依修正後之規定，僅限於
    「初犯」及「5 年後再犯」二種情形，始應先經觀察、勒戒
    或強制戒治程序。倘被告於5 年內已再犯，經依法追訴處罰
    ，縱其第3 次（或第3 次以上）再度施用毒品之時間，在初
    犯經觀察、勒戒或強制戒治執行完畢釋放5 年以後，已不合
    於「5 年後再犯」之規定，且因已於「5 年內再犯」，顯見
    其再犯率甚高，原實施觀察、勒戒或強制戒治，已無法收其
    實效，即應依該條例第10條處罰（最高法院97年9 月9 日97
    年度第5 次刑事庭會議決議參照）。經查：被告前於87年間
    因施用毒品案件，經本院以87年度毒聲字第2588號裁定送觀
    察、勒戒後，因認有繼續施用毒品之傾向，再經本院以87年
    度毒聲字第3085號裁定令入戒治處所施以強制戒治，嗣經本
    院以88年度毒聲字第2021號裁定停止戒治及以88年度毒聲字
    第3805號裁定撤銷停止戒治，令入戒治處所施以強制戒治，
    於89年3 月25日強制戒治執行完畢釋放，並經臺灣臺中地方
    法院檢察署檢察官於89年5 月23日以89年度戒毒偵字第305
    號為不起訴處分確定；又於5 年內之91年間因施用毒品案件
    ，經本院以91年度毒聲字第2552號裁定裁定令入戒治處所施
    以強制戒治，於92年9 月11日強制戒治執行完畢釋放，並經
    本院以92年度訴字第37號判決判處有期徒刑6 月確定及臺灣
    高等法院臺中分院以92年度上訴字第55 8號判決判處有期徒
    刑10月確定等情，有臺灣臺中地方法院檢察署刑案資料查註
    紀錄表、全國施用毒品案件紀錄表及臺灣高等法院被告前案
    紀錄表、本院索引卡查詢表各1 份在卷可憑，是依上開說明
    ，被告於前述強制戒治執行完畢釋放後5 年內，再犯施用毒
    品罪，經法院判決有罪確定後，復犯本件施用第一、二級毒
    品之犯行，本件犯行距前揭強制戒治執行完畢釋放後雖逾5
    年，惟核與毒品危害防制條例第20條第3 項所定「5 年後再
    犯」之立法意旨不符，揆諸上開說明，仍應予追訴、處罰。
四、核被告何春旺所為，係犯毒品危害防制條例第10條第1 項之
    施用第一級毒品海洛因罪及同條第2 項之施用第二級毒品甲
    基安非他命罪。其持有第一級毒品海洛因及第二級毒品甲基
    安非他命之低度行為，分別為施用第一級毒品海洛因及第二
    級毒品甲基安非他命之高度行為所吸收，不另論罪。又被告
    所犯施用第一級毒品海洛因及第二級毒品甲基安非他命之犯
    行，犯意各別，罪名有異，構成要件不同，應予分論併罰。
    再被告於97年間因搶奪、竊盜案件，經本院以97年度訴字第
    2386號判決判處有期徒刑11月、4 月，應執行有期徒刑1 年
    2 月確定，復因施用毒品案件，經本院以97年度訴字第3682
    號判決判處有期徒刑1 年、8 月，應執行有期徒刑1 年6 月
    確定，再經本院以97年度聲字第5170號裁定定應執行刑為有
    期徒刑2 年6 月確定，於97年9 月5 日入監執行，於99年7
    月9 日因縮短刑期假釋出監並付保護管束，嗣經撤銷假釋執
    行殘刑2 月又14日，於100 年2 月17日縮刑期滿執行完畢乙
    節，有上開前案紀錄表1 份在卷可憑，其於徒刑執行完畢後
    ，5 年內故意再犯本件有期徒刑以上之上開2 罪，皆為累犯
    ，均應依刑法第47條第1 項之規定，加重其刑。爰審酌被告
    經觀察、勒戒及強制戒治程序執行完畢，且曾經法院判處罪
    刑後，仍未能徹底戒絕毒品，再犯本件施用第一、二級毒品
    犯行，足見其戒絕毒癮之意志不堅，未能體悟施用毒品對自
    己、家人造成之傷害及社會之負擔，惟念其犯後尚知坦承犯
    行，態度良好，及施用毒品乃戕害自身健康，尚未直接危害
    他人，反社會性不高等一切情狀，分別量處如主文所示之刑
    ，並定其應執行刑，以資懲儆。
據上論斷，應依刑事訴訟法第273 條之1 第1 項、第299 條第1
項前段，毒品危害防制條例第10條第1 項、第2 項，刑法第11條
前段、第47條第1 項、第51條第5 款，判決如主文。
本案經檢察官戚瑛瑛到庭執行職務。
中    華    民    國   100    年    12    月    22    日
                  刑事第十一庭  法  官  陳玉聰
以上正本證明與原本無異。
如不服本判決，應於收受送達後10日內向本院提出上訴書狀（應
敘述具體理由並附繕本）。上訴書狀如未敘述理由，應於上訴期
間屆滿後20日內補提理由書於本院。
                                書記官  魏愛玲
中    華    民    國   100    年    12    月    22    日
附錄本判決論罪科刑之法條：
毒品危害防制條例第10條
施用第一級毒品者，處6月以上5年以下有期徒刑。
施用第二級毒品者，處3年以下有期徒刑。